---
title: "Gráficos con R"
author: "Welton Vieira dos Santos"
date: "16/2/2020"
output: pdf_document
---

```{r setup, include=FALSE}
knitr::opts_chunk$set(echo = TRUE)
```

# Representación gráfica con `R`
## Gráficos con la función `plot`
Es una función que tiene la capacidad de plotar gráficas por puntos.

* **`plot(x,y)`**: para dibujar un gráfico básico de puntos siendo _x,y_ vectores númericos.

  * **`plot(x)=plot(1:length(x),x)`** donde `1:length(x)` representa el eje _x_ y, el _x_ representa aqui el eje _y_.
  
* **`plot(x, función)`**: para dibujar el gráfico de una función.

Ejemplo básico:
```{r Primer_Ejemplo_Grafico, comment=NA}
alumnos <- c(1:10)
notas <- c(2,5,7,9,8,3,5,6,10,7)
plot(alumnos, notas)
```

```{r}
x <- c(2,6,4,9,-1)
y <- c(1,8,4,-2,4)
plot(x, y)
```

En las chungs de `R` puedes poner como opciónes para administrar la visualización de los gráficos.


\text{'''\{r primer\_plot, fig.cap="Grafico basico explicando el uso del plot"\}}

\text{      x <- c(2,6,4,9,-1)}
    
\text{      y <- c(1,8,4,-2,4)}
    
\text{      plot(x, y)}

\text{'''}


```{r primer_plot, fig.cap="Gráfico básico explicando el uso del plot"}

x <- c(2,6,4,9,-1)
y <- c(1,8,4,-2,4)
plot(x, y)

```

Para centrar el gráfico en la hoja de impresión.

\text{'''\{r fig.cap="Grafico basico explicando el uso del plot", fig.align='center'\}}

\text{      x <- c(2,6,4,9,-1)}
    
\text{      y <- c(1,8,4,-2,4)}
    
\text{      plot(x, y)}

\text{'''}


```{r  fig.cap="Gráfico básico explicando el uso del plot", fig.align='center'}

x <- c(2,6,4,9,-1)
y <- c(1,8,4,-2,4)
plot(x, y)

```

Si no incorporamos vector `y`, `R` nos va a tomar el parámetro `x` como si fuese el vector de datos `y`: `plot(1:n, x)`

```{r}
plot(2^(1:6))
```

Si queremos representar una función $f(x)$:
```{r}
f <- function(x){
  sqrt(x)
}
plot(f)
```

## Parámetros de función `plot()`

* **`log`**: para indicar que queremos el gráfico en escala logarítmica.

* **`main("título")`**: para poner título al gráfico. Si en vez de un texto queráis poner una expresión matemática, tenéis que utilizar la función **`expression()`**

* **`xlab("etiqueta")`**: para poner etiqueta al eje _X_

* **`ylab("etiqueta")`**: para poner etiqueta al eje _Y_

* **`pch = n`**: para elegir el símbolo de los puntos(pointer character). $n = 0,1,\dots,25$. El valor por defecto es **pch = 1**

* **`cex`**: para elegir el tamaño de los símbolos de los pointer character.

* **`col = "color en inglés"`**: para elegir el color de los símbolos. [Gama de colores](http://www.stat.columbia.edu/~tzheng/files/Rcolor.pdf)

*** Ejemplos:
```{r}
# Ejemplo de plotar la sucessión de fibonacci
n = 1:20
fib = (1/sqrt(5))*((1+sqrt(5))/2)^n - (1/sqrt(5))*((1-sqrt(5))/2)^n
fib
#Uso de etiquetas en el eje x y el eje y con una expresión matemática.
plot(fib, xlab = "n", ylab = expression(F[n]), main = "Sucesión de Fibonacci", pch = 21, cex = 4, col = "powderblue", bg = "orchid", log = "x")
```

### Varios gráficos en la misma ventana

Se utiliza la función **par(nfrow = c(1,2))** para decir que quiere varios gráficos en la misma pantalla. En ese caso sería dos graficos en la misma fila.
```{r comment=NA, fig.align="center"}
# Ejemplo de plotar la sucessión de fibonacci
n = 1:20
fib = (1/sqrt(5))*((1+sqrt(5))/2)^n - (1/sqrt(5))*((1-sqrt(5))/2)^n
fib
#Poner dos gráficos en la misma pantalla.
par(mfrow = c(1,2))
#Uso de etiquetas en el eje x y el eje y con una expresión matemática.
plot(fib, xlab = "n", ylab = expression(F[n]), main = "Sucesión de Fibonacci", pch = 21, 
     cex = 4, col = "powderblue", bg = "orchid", log = "x")
plot(fib, xlab = "n", ylab = expression(F[n]), main = "Sucesión de Fibonacci", pch = 20,
     log = "x")
# Para resetear el gráfico para posterior uso.
par(mfrow = c(1,1))

```

* **type**: para elegir el tipo de gráfico que queremos:

  * **p:** puntos(valor por defecto)
  
  * **l:** líneas rectas que unen los puntos(dichos puntos no tienen símbolos)
  
  * **b:** líneas rectas que unen los puntos(dichos puntos tienen símbolos). Las líneas no traspasan los puntos.
  
  * **o:** como el caso anterior pero en este caso las líneas sí que transpasan los puntos.
  
  * **h:** histogramas de líneas
  
  * **s:** histogramas de escalones
  
  * **n:** para no dibujar los puntos
  
### Ejemplos:

```{r comment=NA, fig.align='center'}
par(mfrow = c(3,2))
x <- c(50:59)
y <- c(2,9,25,3,100,77,62,54,19,40)
plot(x,y, pch = 23, cex = 2, col = "blue", type = "p", 
     main = "Gráfico puntos")
plot(x,y, pch = 23, cex = 2, col = "blueviolet", type = "l", 
     main = "Gráfico líneas rectas")
plot(x,y, pch = 23, cex = 2, col = "gold", type = "b", 
     main = "Gráfico lineas rectas unen puntos")
plot(x,y, pch = 23, cex = 2, col = "deeppink", type = "o", 
     main = "Gráfico líneas rectas traspasan los puntos")
plot(x,y, pch = 23, cex = 2, col = "springgreen", type = "h", 
     main = "Gráfico de histogramas")
plot(x,y, pch = 23, cex = 2, col = "firebrick1", type = "s", 
     main = "Gráfico de histogramas de escalones")
par(mfrow = c(1,1))
```

* **lty:** para especificar el tipo de línea

  * **`"solid"`o 1**: línea continua(valor por defecto).
  
  * **`"dashed"` o 2**: línea discontinua.
  
  * **`"dotted"` o 3**: línea de puntos.
  
  * **`"dotdashed"` o 4**: línea que alterna puntos y rayas.
  
* **`lwd`:** para especificar el grosor de las líneas

* **`xlim`:** para modificar el rando del eje _X_

* **`ylim`:** para modificar el rando del eje _Y_

* **`xaxp`:** para modificar posiciones de las marcas en el eje _X_

* **`yaxp`:** para modificar posiciones de las marcas en el eje _Y_

```{r comment=NA, fig.align="center"}
x <- (2*(1:20))
y <- (-1)^(1:20)*5*(1:20)
plot(x,y,main="Ejemplo de gráfico",pch=8,cex=1,type="b",lty=4,lwd=4,xaxp=c(0,40,2),
     yaxp=c(-100,100,8))
```
más ejemplos
```{r}
plot(n, fib, pch=21, col="red", bg="yellow", cex=1.2, type="o", lty="dashed",
     lwd=2, xlim=c(1,10), ylim = c(1,100),
     xaxp=c(1,10,3),yaxp=c(0,100,10), main = "Fibonacci")
```

## Añadir elementos al gráfico

* **points(x,y):** añade un punto de coordenadas (_x,y_) a un gráfico ya existente.

* **abline:** para añadir una recta a un gráfico ya existente.

  * **abline(a,b):** añade una recta $y = bx + a$.

  * **abline(v = x0):** añade la recta vertical $x = x_0\cdot v$ puede estar asignado a un vector.
  
  * **abline(h = y0):** añade la recta horizontal $y = y_0\cdot h$ puede estar asignado a un vector.
  
### Ejemplo:

```{r comment=NA, fig.align="center"}
x <- (2*(1:20))
y <- (-1)^(1:20)*5*(1:20)
plot(x,y,main="Ejemplo de gráfico",pch=8,cex=1,type="b",lty=4,lwd=4,xaxp=c(0,40,2),
     yaxp=c(-100,100,8))
# Agregando un punto rojo en la coordenada x=20 e y=0
points(20, 0, col="red", cex=4, pch=16)
# Agregando una recta horizontal en x=0.
abline(h=0, lty=2, col="dodgerblue")
```

```{r}
f <- function(x){
  x^2-2*x + sqrt(abs(x))
}

plot(f, xlim = c(-3,3))
points(0,0, pch = 19)
points(-3:3, (-3:3)^2, col = "blue")
abline(2,3, lty = "dashed", col = "red")
abline(v = 2, lty = "dotted", col = "green")
abline(h = 5, lty = "dotdash", col = "gray")
```


```{r}
f <- function(x){
  x^2
}

plot(f, xlim = c(-3,3), col = "red", lwd = 2, ylab = expression(y^2), xlab = "x")
abline(h = 0:9, v = -3:3, lty = "dotted", col = "grey")
```

```{r}
plot(tan, xlim = c(-pi,pi), ylim = c(-5,5))
abline(v = c(-pi/2, pi/2), col = "red")
```

* **text(x,y,labels = "..."):** añade en el punto de coordenadas (_x, y_) el texto especificado como argumento de labels

  * **pos:** permite indicar la posición del texto alrededor de las coordenadas (_x, y_). Admite los siguientes valores:
  
    * 1: abajo
    
    * 2: izquierda
    
    * 3: arriba
    
    * 4: derecha
    
    * 5: sin especificar: el texto se sitúa centrado en el punto (_x, y_)
    
Ejemplo:

```{r comment=NA}
plot(0,0)
text(0,0, labels = "debajo", pos = 1)
text(0,0, labels = "izquierda", pos = 2)
text(0,0, labels = "arriba", pos = 3)
text(0,0, labels = "derecha", pos = 4)
points(0,1)
text(0,1, labels = "centro")
```

Ejemplo más complejo

```{r comment=NA}
alumnos <- c(1:10)
notas <- c(2,5,7,9,8,3,5,6,10,7)
plot(alumnos, notas, main = "Gráfico con texto")
text(alumnos, notas, labels = c("S","A","N","E","N","S","A","A","E","N"),
     pos = c(rep(3, times = 8),1,3))
```
* **lines(x, y):** añade a un gráfico existente una línea poligonal que une los puntos($x_i,y_i$) sucesivos. _x, y_ son vectores numéricos

* **curve(curva):** permite añadir la gráfica de una curva a un gráfico existente

  * **add=TRUE:** si no, la curva no se añade.

  * La curva se puede especificar mediante una expresión algebraica con variable _x_, o mediante su nombre si la hemos definido antes
  
Un ejemplo de como plotar una linea. Plotar una función y despues poner una linea.

```{r comment=NA}
#crear una función, ese caso una parábola
f <- function(x){
  x^2
}
#Plotar la función dentro de un límite de -3 a 3.
plot(f, xlim = c(-3, 3), ylim = c(-10,10))
#Muestrar los puntos donde unirá las rectas
points(-3:3, f(-3:3), pch = 19)
#Plotar las rectas en los puntos creados.
lines(-3:3,f(-3:3),lwd = 2, lty = "dotted", col = "red")

#Añadir una curva
curve(x^3, lty = "dashed", col = "blue", add = TRUE)
curve(x^4, lty = "dashed", col = "green", add = TRUE)
```

Otro ejemplo mas complejo

```{r}
x = c(5*(1:20))
plot(x, c(exp(-x)+(-1)^x*x/2*sin(x)^2))
lines(c(20,10,40,80,60,60,20),c(20,0,-20,-20,40,0,20), lwd = 2, col = "darkslategray1")
curve(20*sin(x), add = TRUE, col = "green")
```

