---
title: "Gráficos con R"
author: "Welton Vieira dos Santos"
date: "16/2/2020"
output: pdf_document
---

```{r setup, include=FALSE}
knitr::opts_chunk$set(echo = TRUE)
```

# Representación gráfica con `R`
## Gráficos con la función `plot`
Es una función que tiene la capacidad de plotar gráficas por puntos.

* **`plot(x,y)`**: para dibujar un gráfico básico de puntos siendo _x,y_ vectores númericos.

  * **`plot(x)=plot(1:length(x),x)`** donde `1:length(x)` representa el eje _x_ y, el _x_ representa aqui el eje _y_.
  
* **`plot(x, función)`**: para dibujar el gráfico de una función.

Ejemplo básico:
```{r Primer_Ejemplo_Grafico, comment=NA}
alumnos <- c(1:10)
notas <- c(2,5,7,9,8,3,5,6,10,7)
plot(alumnos, notas)
```

```{r}
x <- c(2,6,4,9,-1)
y <- c(1,8,4,-2,4)
plot(x, y)
```

En las chungs de `R` puedes poner como opciónes para administrar la visualización de los gráficos.


\text{'''\{r primer\_plot, fig.cap="Grafico basico explicando el uso del plot"\}}

\text{      x <- c(2,6,4,9,-1)}
    
\text{      y <- c(1,8,4,-2,4)}
    
\text{      plot(x, y)}

\text{'''}


```{r primer_plot, fig.cap="Gráfico básico explicando el uso del plot"}

x <- c(2,6,4,9,-1)
y <- c(1,8,4,-2,4)
plot(x, y)

```

Para centrar el gráfico en la hoja de impresión.

\text{'''\{r fig.cap="Grafico basico explicando el uso del plot", fig.align='center'\}}

\text{      x <- c(2,6,4,9,-1)}
    
\text{      y <- c(1,8,4,-2,4)}
    
\text{      plot(x, y)}

\text{'''}


```{r  fig.cap="Gráfico básico explicando el uso del plot", fig.align='center'}

x <- c(2,6,4,9,-1)
y <- c(1,8,4,-2,4)
plot(x, y)

```

Si no incorporamos vector `y`, `R` nos va a tomar el parámetro `x` como si fuese el vector de datos `y`: `plot(1:n, x)`

```{r}
plot(2^(1:6))
```

Si queremos representar una función $f(x)$:
```{r}
f <- function(x){
  sqrt(x)
}
plot(f)
```

