---
title: "Estructura de datos en R"
author: "Welton Vieira dos Santos"
date: "9/2/2020"
output:
  pdf_document: default
  html_document: default
---

```{r setup, include=FALSE}
knitr::opts_chunk$set(echo = TRUE)
```
# Vectores
Un vector es una secuencia ordenada de datos. `R` dispone de muchos tipos de datos, por ejemplo:

* **logical:** Lógicos (TRUE o FALSE)

* **integer:** Números enteros, $\mathbb Z$

* **numeric:** Números reales, $\mathbb R$

* **complex:** Números complejos, $\mathbb C$

* **character:** Strings o palabras.

En los vectores de `R`, todos sus objetos han de ser del mismo tipo, es decir, todos números, todos palabras, etc... 

Cuando queramos usar vectores formados por objetos de diferentes tipos, tendremos que usar **listas generalizadas**, **_lists_** que se verá más adelante.

## Básico

* **c():** Utilizado para definir un vector.
  ```{r}
  c(1,2,3)
  ```


* **scan():** Utilizado para definir un vector a través de un scaneo de una variable, archivo, enlaces de internet o manualmente. Se va insertando datos y con double intro sale de interfaz de insección del scan.
  ```{r, eval=FALSE}
  scan()

  ```


* **fix():** Utizado para modificar visualmente el vector $x$.



* **rep(a, n):** Utilizado para definir un vector constante que contiene el dato **_a_** repetido **_n_** veces.
  ```{r}
    rep("Mates",7)
    rep(c(1:10),3)
  ```

## Progresiones aritméticas y secuencias

Una progresión aritmética es una secuencia de números tales que la **diferencia**, _d_, de cualquier par de términos sucesivos de la secuencia es constante.
$$a_n=a_1+(n-1)\cdot d$$

* **sec(a, b, by=d):** Para generar una [progresión aritmética](https://es.wikipedia.org/wiki/Progresi%C3%B3n_aritm%C3%A9tica) de diferencia $d$ que empieza en $a$ hasta llegar a $b$.
  ```{r comment = NA}
  x <- seq(5, 60, by = 5)
  x
  x <- seq(5, 60, by = 3.5)
  x
  x <- seq(60, 5, by = -5)
  x
  
  ```
* **seq(a, b, length.out = n):** Define progresión geométrica aritmética de longitud $n$ que va de $a$ a $b$ con diferencia $d$. Por tanto $d = (b - a)/(n - 1)$
  ```{r comment = NA}
  x <- seq(1, 15, length.out = 5)
  x
  x <- seq(1, 150, length.out = 3)
  x
  ```
* **seq(a, by = d, length.out = n):** Define progresión geométrica aritmética de longitud $n$ y diferencia $d$ que empieza en $a$.
  ```{r comment = NA}
  x <- seq(4, length.out = 7, by = 3)
  x
  x <- seq(50, length.out = 3, by = 50)
  x
  ```
* **1:20**: Define una secuencia de números enteros ($\mathbb Z$) consecutivos entre números $a$ y $b$.
  ```{r comment = NA}
  # Vector de 1 a 5
  1:5
  # Vector de -2 a 5
  -2:5
  # Vector de -2 a 5
  -(2:5)
  # Vector de 30 a -2
  30:-2
  ```
 
## Concatenar vectores

Para unir dos vectores con `R` es muy facil.

```{r comment = NA}
  # Creando un vector de 1 a 7
  vector1 <- seq(1,7)
  vector1
  # Creando un vector de 1 a 10, pero dando saltos de 2 en 2.
  vector2 <- seq(1,10, by = 2)
  vector2
  # Concatenando en un sólo vector los dos vectores anterioes.
  vectortotal <- c(vector1, vector2)
  vectortotal
  # Concatenar un vector de pi con un vector de de 5 a 10 y tambien con el número -7
  c(rep(pi, 5), 5:10, -7)

```

# Funciones

Cuando queremos aplicar una función a cada uno de los elementos de un vector de datos, la función **samply** nos ahorra tener que programar con bucles en `R`:

* **samply(nombre_de_vector, FUN = nombre_de_funcion)):** Para aplicar dicha función a todos los elementos del vector.
  ```{r comment = NA}
    x <- c(1:10)
    # Aplicando el resultado de una función de callback a cada uno de los elementos 
    # del vector x.
    sapply(x, FUN = function(elemento){
      sqrt(elemento)
    })
    
  ```
* **sqrt(x):** Para calcular un nuevo vector con las raíces cuadradas de cada uno de los elementos del vector $x$.
  ```{r comment = NA}
  # Para aplicar la raiz en cada uno de los elementos del vector es muy facil con R
  vector <- c(1:10)
  vector
  sqrt(vector)
    
  ```
  
Dado un vector de datos $x$ podemos calcular muchas medidas estadísticas acerca del mismo:

* **length(x):** Calcula la longitud del vector $x$.
  ```{r comment = NA}
  
  vector <- c(1:10)
  vector
  # calculando la longitud o el número de elementos del vector.
  length(vector)
    
  ```
* **max(x):** Calcula el máximo valor del vector $x$.
  ```{r comment = NA}
  
  vector <- c(1:10)
  vector
  # Calculando el mayor valor almacenado en el vector.
  max(vector)
    
  ```
* **min(x):** Calcula el menor valor del vector $x$.
  ```{r comment = NA}
  
  vector <- c(1:10)
  vector
  # Calculando el valor del menor elemento del vector.
  min(vector)
    
  ```
* **sum(x):** Calcula el sumatorio $\left(\sum_{i=1}^{n}x_i\right)$ de todos los elementos del vector $x$.
  ```{r comment = NA}
  
  vector <- c(1:10)
  vector
  # Calculando la sumatorio del vector.
  sum(vector)
    
  ```
* **prod(x):** Calcula el producto $\left(\prod_{i=1}^{n}x_i\right)$ de todos los elementos del vector $x$.
  ```{r comment = NA}
  
  vector <- c(1:10)
  vector
  # Calculando el producto de todos los elementos del vector.
  prod(vector)
    
  ```
* **mean(x):** Calcula la media aritmética $\left(\frac{1}{n}\cdot \sum_{i=1}^{n}x_i\right)$ de los elementos del vector $x$.
  ```{r comment = NA}
  
  vector <- c(1:10)
  vector
  # Calculando la media aritmética de los elementos del vector.
  mean(vector)
    
  ```
* **diff(x):** Calcula el vector formado por las diferencias sucesivas entre entradas del vector original $x$, es decir, la diferencia que existe entre un elemento y otro del vector.
  ```{r comment = NA}
  
  vector <- c(1:10)
  vector
  # Calculando el diferencial entre los elementos del vector.
  diff(vector)
  # Calculando las diferencias de las sumas acumuladas
  diff(cumsum(vector))
  # Calculando las diferencias de los productos acumulados
  diff(cumprod(vector))
    
  ```
* **cumsum(x):** Calcula el vector formado por las sumas acumuladas de las entradas del vector original $x$.
  
  * Permite definir sucesiones descritas mediante sumatorios.
  
  * Cada entrada de **cumsum(x)** es la suma de las entradas de $x$ hasta su posición.
  
  ```{r comment = NA}
  
  vector <- c(1:10)
  vector
  # Calculando el sumatorio acumulado de todos los elementos del vector.
  cumsum(vector)
    
  ```
* **cummin(x):** Calcula el vector formado por los mínimos valores de las entradas del vector original $x$, es decir, va almacenando los valores que van encontrando desde que ese valor no sea mayor que el siguiente
  
  ```{r comment = NA}
  
  vector <- c(1:10)
  vector
  # Calculando el mínimo acumulado de todos los elementos del vector.
  cummin(vector)
    
  ```
* **cummax(x):** Calcula el vector formado por los máximos valores de las entradas del vector original $x$, es decir, va almacenando los valores que van encontrando desde que ese valor no sea menor que el siguiente
  
  ```{r comment = NA}
  
  vector <- c(1:10)
  vector
  # Calculando el máximo acumulado de todos los elementos del vector.
  cummax(vector)
    
  ```
* **cumprod(x):** Calcula el vector formado por los productos acumulados de las entradas del vector original $x$.
  
  ```{r comment = NA}
  
  vector <- c(1:10)
  vector
  # Calculando el producto acumulado de todos los elementos del vector.
  cumprod(vector)
    
  ```
  
# Orden

* **sort(x):** Ordena el vector en orden natural de los objetos que lo forman: el orden númerico cresciente, orden alfabético, etc...
  ```{r comment = NA}
    v = c(1,7,5,2,4,6,3)
    # ordenando los elementos del vector en orden natural.
    sort(v)
    # Ordenando los elementos del vector en orden decresciente.
    sort(v, decreasing = TRUE)
  ```

* **rev(x):** Inverte el orden de los elementos del vector $x$.
  ```{r comment = NA}
    v = c(1,7,5,2,4,6,3)
    # Inviertiendo los elementos del vector.
    rev(v)
  ```
  
  
# Factor
**Factor:** Es como un vector, pero con una estructura interna más rica que permite usarlo para clasificar observaciones.

* **levels**: Atributo del factor. Cada elemento del factor es igual a un nivel. Los niveles clasifican las entradas del factor. Se ordenan por orden alfabético.

* Para definir un factor, primero hay que definir un vector y despues transformarlo por medio de una de las funciones **factor()** o **as.factor()**.
```{r comment=NA}
#Crear un vector de nombres
nombres = c("Juan", "Antonio", "Ricardo", "Juan", "Juan", "Maria", "Maria")
nombres
```
```{r comment=NA}
#Convertir el array anterior en un factor
nombres.factor = factor(nombres) #Convertir a factor el array nombres.
nombres.factor#Consultar el contenido del factor nombres
```
Se observa que tiene un formato peculiar, es decir, las doble comillas desaparecen y además aparece un termino nuevo indicando los niveles donde es presente todos los nombres de contenido, pero sin repetición.

Muy utilizado para clasificar los datos de un vector.
**Ejemplo:**
```{r comment=NA}
genero = c("M","H","H","M","M","M","M","H","H")
genero.fact = factor(genero)
genero.fact
```
Se puede crear tambien utilizando **as.factor()**
```{r comment=NA}
genero.fact2 = as.factor(genero)
genero.fact2
```

Pueden parecer iguales visualmente, pero internamente no lo es.

## La función factor()
* **factor(vector, levels = ...)**: define un factor a partir del vector y dispone de algunos parámetros que permiten modificar el factor que se crea:
  * **levels**: permite especificar los niveles e incluso añadir niveles que no aparece en el vector.
  
```{r comment=NA}
  genero.fact3 = factor(genero, levels = c("M","H","B"))
  genero.fact3

```
  
  
  * **labels**: permite cambiar los nombres de los niveles
```{r comment=NA}
  genero.fact4 = factor(genero, levels = c("M","H","B"), labels = c("Mujer","Hombre",
  "Hermafrodita"))
  genero.fact4

```
  
* **levels(factor)**: permite obtener los niveles del factor
```{r comment=NA}
levels(genero.fact4)
```
Para modificar los niveles del factor
```{r comment=NA}
levels(genero.fact4) = c("Feminino", "Masculino", "Híbrido")
genero.fact4
```

### Factor Ordenado
Hasta ahora he hablado del factor simple, pero hay otros factores conocidos como factor ordenado.

Que es un factor donde los niveles siguen un orden.

* **ordered(vector, levels = ...)**: función que define un factor ordenado y tiene los mismos parámetros que el factor simple.


# Listas
En `R` son conocidas como **list** que es una lista formada por diferentes objetos, no necesariamiente del mismo tipo, cada cual con un nombre interno.

* **list(...)***: función que crea una lista.

  * Para obtener una componente concreta usamos la instrucción **list$componente**.
  
  * También podemos indicar el objeto por su posición usando dobles corchetes: _list[[i]]_. Lo que obtendremos es una lista formada por esa única componente, no el objeto que forma la componente.
  
  **Ejmeplos de creacción de listas:**
  
```{r comment=NA}
x = c(1,5,-2,6,-7,8,-3,-9)
x
```
  
Crear una lista
```{r comment=NA}
L = list(nombre = "temperaturas", datos = x, media = mean(x), sumas = cumsum(x))
L

```

Para acceder a un componente de la lista
```{r comment=NA}
L$media

```

```{r comment=NA}
L$nombre
```
#### Obtener información de una lista
* **str(lista)**: para conocer la estructura interna de una lista
```{r comment=NA}
str(L)
```


* **names(lista)**: para saber los nombres de la lista
```{r comment=NA}
names(L)
```

# Matrices
Para definir una matriz:

* **matrix(vector, nrow = n, byrow = valor_lógico)**: para definir una matriz de _n_ filas formada por las entradas de un vector.

  * **nrow**: número de filas.
  
  * **byrow**: si se iguala a TRUE, la matriz se construye por filas; si se iguala a FALSE(valor por defecto), se construye por columnas.
  
  * **ncol**: número de columnas(puede usarse en lugar de **nrow**)
  
  * `R` muestra las matrices indicando como [i,] la fila _i-ésima_ y [,j] la columna _j-ésima_.
  
  * Todas las entradas de una matriz han de ser del mismo tipo de datos.
  
```{r comment=NA}
# Definir una matriz por columnas
M = matrix(1:12, nrow = 4)
M
```
  
```{r comment=NA}
# Definir una matriz por filas.
M = matrix(1:12, nrow = 4, byrow = T)
M
```
```{r comment=NA}
# Definir una matriz por columnas, pero modificando el números de columnas
M = matrix(1:12, nrow = 3)
M
```
  ¿Que pasaría si pusieramos el número de filas que no sea multiplo del número total de dados?
```{r comment=NA}
# Definir donde el número de filas no es multiplo de 12.
M = matrix(1:12, nrow = 5)
M
```
  Se observa que crea la matriz pero `R` muestra un mensaje de advertencia además de completar las posiciones que faltan datos con las primeras posiciones de la matriz hasta completar con la dimensión requerida.
  
  Caso quiera crear una matriz solamente con un número, es obrigatorio indicar las dimensiones de la matriz. Por ejemplo:
```{r comment=NA}
T = matrix(1, nrow = 4, ncol = 6)
T
```
  
#### Ejercicio:

1. ¿Cómo definirías una matriz constante? Es decir, ¿Cómo definirías una matriz _A_ tal que $\forall i=1, \ldots, n; j = 1, \ldots, m, a_{ij}=k$ siendo $k\in \mathbb{R}$? Como `R` no admite incóginitas, prueba para el caso específico $n = 3, m = 5, k = 0$

2. Con el vector $vec=(1,2,3,4,5,6,7,8,9,10,11,12)$ crea la matriz de entrada por columnas.
  

##### Cómo construirlas

* **rbind(vector1, vector2, ...)**: construye la matriz de filas vector1, vector2, ...

* **cbind(vector1, vector2, ...)**: construye la matriz de columnas vector1, vector2, ...

  * Los vectores han de tener la misma longitud
  
  * Tambíen sirve para añadir columnas (filas) a una matriz o concatenar por columnas (filas) matrices con el mismo número de filas (columnas)
  
* **diag(vector)**: para construir una matriz diagonal con un vector dado

  Si aplicamos **diag** a un número _n_, produce una matriz identidad de orden _n_
  

## Submatrices

* **matriz[i, j]**: indica la entrada (_i,j_) de la matriz, siendo $i,j \in \mathbb{N}$. Si _i_ y _j_ son vectores de índices, estaremos definiendo la submatriz con las filas pertenecientes al vector _i_ y columnas pertenecientes al vector _j_
* **matriz[i, ]**: indica la fila _i_-ésima de la matriz, siendo $i\in \mathbb{N}$
* **matriz[, j]**: indica la columna _j_-ésima de la matriz, siendo $j\in \mathbb{N}$

  * Si _i_ (_j_) es un vector de índices (colección de índices), estaremos definiendo la submatriz con las filas (columnas) pertenecientes al vector _i_ (_j_)
  
```{r comment=NA}
M #Vector original
```
```{r comment=NA}
M[2,3] #Subvector de la posición de linea 2 y columna 3
```
```{r comment=NA}
M[2,] # Subvector de la linea 2
```
```{r comment=NA}
M[, 3] # Subvector de la columna 3
```

```{r comment=NA}
# Subvector con las filas 2, 3 y 5 más las columnas de 1 hasta 2
M[c(2,3,5), 1:2]
```

## Funciones de matriz
* **diag(matriz)**: para obtener la diagonal de una matriz
```{r comment=NA}
diag(M)
```


* **nrow(matriz)**: para obtener el número de filas de la matriz
```{r comment=NA}
nrow(M)
```


* **ncol(matriz)**: para obtener el número de columnas de la matriz
```{r comment=NA}
ncol(M)
```


* **dim(matriz)**: para obtener la dimensión de la matriz
```{r comment=NA}
dim(M)
```


* **sum(matriz)**: para obtener la suma de todas las entradas de la matriz
```{r comment=NA}
sum(M)
```


* **prod(matriz)**: para obtener la producto de todas las entradas de la matriz
```{r comment=NA}
prod(M)
```


* **mean(matriz)**: para obtener la media aritmética de todas las entradas de la matriz
```{r comment=NA}
mean(M)
```


* **rowSums(matriz)**: para obtener la sumaS por filas de la matriz
```{r comment=NA}
rowSums(M)
```

* **colSums(matriz)**: para obtener la sumas por columnas de la matriz
```{r comment=NA}
colSums(M)
```

* **rowMeans(matriz)**: para obtener la media aritméticas por por filas de la matriz
```{r comment=NA}
colMeans(M)
```

* **colMeans(matriz)**: para obtener la media aritméticas por por columnas de la matriz
```{r comment=NA}
colMeans(M)
```

* **apply(MATRIX, MARGIN = 1, FUN, ...)**: aplicar una función por filas de la matriz. Donde se indica por filas es el MARGIN=1.

```{r comment=NA}
apply(M, MARGIN = 1, FUN = function(x){
  sqrt(sum(x^2))
})
```

* **apply(MATRIX, MARGIN = 2, FUN, ...)**: aplicar una función por columnas de la matriz. Donde se indica por filas es el MARGIN=2.

```{r comment=NA}
apply(M, MARGIN = 2, FUN = function(x){
  sqrt(sum(x^2))
})
```
* **apply(MATRIX, MARGIN = c(X,Y), FUN, ...)**: aplicar una función por filas y columnas de la matriz. Donde se indica por filas es el MARGIN=c(x,y).

```{r comment=NA}
apply(M, MARGIN = c(1:2), FUN = function(x){
  x^2
})
```

