---
title: "Data Frame"
output:
  pdf_document: default
  html_notebook: default
---
# Data Frames
Un **Data Frame** es una tabla de doble entrada, formada por variables en las columnas y observaciones de esas variables en las filas, de manera que cada fila contiene los valores de las variables para un mismo caso o un mismo individuo.

* **Data()**: para abrir una ventana con la lista de los objetos de datos a los que tenemos acceso en la sesión actual de `R`(los que lleva la instalación básica de `R` y los que aportan los paquetes que tengamos cargados).

  * Si entramos **data(package = .packages(all.available = TRUE))** obtendremos la lista de todos los objetos de datos a los que tenemos acceso, incluyendo los de los paquetes que tengamos instalados, pero que no estén cargados en la sesión actual.
  
## Obtiendo información del data frame
* **head(DataFrame, n)**: para mostrar las _n_ primeras filas del data frame. Por defecto se muestran las 6 primeras filas.

* **tail(DataFrame, n)**: para mostrar las _n_ últimas filas del data frame. Por defecto se muestran las 6 últimas filas.

* **str(DataFrame)**: para conocer la estructura global de un data frame.

* **names(DataFrame)**: para producir un vector con los nombres de las columnas.




## Data Frame de Iris

Añadir una base de datos de iris
```{r comment=NA}
df <- iris #Cargando los datos de Iris a la variable df
head(df, 5)#Leer df y sólo muestra los 5 primeros datos
tail(df, 5)#Mostrar los 5 últimos datos de df
```

Para consultar la información básica del Data Frame **df**, es decir, sólo muestra el nombre de las columnas de la tabla.
```{r comment=NA}
names(df)#Para ver los nombres de las variables o columnas del Data Frame
```
Para ver su estructura:
```{r comment=NA}
str(df)#Para ver la estructura del Data Frame
```

Como se puede observar, la estructura tiene 3 vectores numéricos y un factor de 3 niveles.


# Estructura y filtrado de data frame

* **rownames(DataFrame)**: para producir un vector con los identificadores de las filas.

  * `R`entiende siempre que estos identificadores son palabras, aunque sean números, de ahí que los imprima entre comillas.

* **colnames(DataFrame)**: para producir un vector con los identificadores de las columnas.

* **dimnames(DataFrame)**: para producir una lista formada por dos vectores(el de los identificadores de las filas y el de los nombres de las columnas).

* **nrow(DataFrame)**: para consultar el número de filas de una data frame.

* **ncol(DataFrame)**: para consultar el número de columnas de una data frame.

* **dim(DataFrame)**: para producir un vector con el número de filas y el de columnas de una data frame.

* **DataFrame.$nombre_variable**: para obtener una columnas concreta de un data frame

  * El resultado será un vector o un factor, según cómo esté definida la columna dentro del data frame.
  
  * Las variables de un data frame son internas, no están definidas en el entorno global de trabajo de `R`.
  
Ejemplos:
```{r comment=NA}
#Nomes de la estructura de las filas
rownames(df)
```
Los datos que aparece el nombre de los identificadores de las filas. Esos identificadores son lo que aparece a izquierda del data frame
```{r comment=NA}
head(df, 10)

```

```{r comment=NA}
#Nombres de la estructura de las columnas
colnames(df)
```
Los datos que aparece el nombre de los identificadores de las columnas. Esos identificadores son lo que aparece a la parte de arriba del data frame

Para ver que los datos de nombres de fila o columna siempre devuelve un vector, basta pedir la información completa como en el ejemplo a continuación:
```{r comment=NA}
dimnames(df)
```

Como se aprecia, es un vector bidimensional (matriz), donde una dimensión son los identificadores de las filas y la otra dimensión son los identificadores de las columnas.

Para saber el número de filas:
```{r comment=NA}
nrow(df)
```
Para saber el número de columnas:
```{r comment=NA}
nrow(df)
```

Para saber el número de filas y columnas en una única consulata:
```{r comment=NA}
dim(df)
```

Como se observa, devuelve un vector con dos posiciones, donde la posición cero indica la longitud de las filas y en la posición uno indica la longitud de columnas.

Para poder acceder a una componente en concreto del data frame. El resultado puede ser un vector o un factor, eso va depender del tipo de dato que esté almacenado.

```{r comment=NA}
#Acceder todos los datos de variable de nombre Sepal
df$Sepal.Length
```

Se puede acceder solamente a una cantidad especificada
```{r}
df$Sepal.Length[1:10]
```

## Sub-data frames

* **DataFrame[n, m]**: para extraer "trozos" del data frame por filas y columnas(funciona exactamente igual que en matrices) donde _n_ y _m_ pueden definirse como:

  * intervalos
  
  * condiciones
  
  * números naturales
  
  * no poner nada

  * Si sólo queremos definir la subtabla quédandonos con algunas variables, basta aplicar el nombre del data frame al vector de variables.

  * Estas construcciones se pueden usar tambíen para reordenar las filas o colunmas.
  
De esa forma se puede acceder a los datos del data frame de forma personalizada.

Ejemplos:

```{r comment=NA}
#Datos de las 10 primeras filas
df[1:10, ]
```

```{r comment=NA}
#Datos de las 3 primeras columnas
df[, 1:3]
```
```{r comment=NA}
#Datos de las 10 primeras filas y columnas de 2 a 4
df[1:10, 2:4]
```
```{r comment=NA}
#Datos cumpliendo una expresión booleana
df[df$Species == "setosa" & df$Sepal.Width > 4, ]
```
El resultado anterior son los datos de las especies que se llama **_setosa_** con una **_anchura de pétalos_** mayor que cuatro.
El resultado sigue siendo un data frame. Con eso se puede hacer consultas con filtros más elaborados, por ejemplo:

```{r comment=NA}
#Datos cumpliendo una expresión booleana además de uun filtrado al final
df[df$Species == "setosa" & df$Sepal.Width > 4, ][c(1,3), c(2,5)]
```

